【裁判字號】    99,易,1674
【裁判日期】    990630
【裁判案由】    背信
【裁判全文】
臺灣臺中地方法院刑事判決              99年度易字第1674號
公  訴  人  臺灣臺中地方法院檢察署檢察官
被      告  乙 ○ ○
            丙 ○ ○
            甲○○○
共      同
選任辯護人  郭賢傳  律師
上列被告等因背信案件，經檢察官提起公訴（99年度偵字第72號
），被告等均自白犯罪，本院合議庭裁定由受命法官獨任依簡式
審判程序審理，判決如下：
    主  文
乙○○共同犯背信罪，處有期徒刑拾月，減為有期徒刑伍月，如
易科罰金，以銀元佰元即新臺幣玖佰元折算壹日。
丙○○共同犯背信罪，處有期徒刑捌月，減為有期徒刑肆月，如
易科罰金，以銀元佰元即新臺幣玖佰元折算壹日。
甲○○○共同犯背信罪，處有期徒刑陸月，如易科罰金，以銀元
佰元即新臺幣玖佰元折算壹日，減為有期徒刑月，如易科罰
金，以銀元佰元即新臺幣玖佰元折算壹日。
    事  實
一、乙○○為多田股份有限公司（下稱多田公司）之董事長。甲○○○及林李雅、李錦益（上2 人業經法院判處有期徒刑10
    月，減為有期徒刑5 月確定）均為多田公司董事，丙○○為
    多田公司監察人。王錦萬（另經檢察官為不起訴處分確定）
    ）為多田公司股東。乙○○、丙○○、甲○○○、林李雅及
    李錦益竟意圖為自己及他人不法之利益之犯意聯絡，利用其
    分別為多田公司董事及監察人之身分，擁有多田公司多數表
    決權之機會，共同違背委任事務之處理，於93年11月3 日召
    開董事會，作成將多田公司資金在新臺幣（下同）7800萬元
    範圍內，借貸予股東之不法決議，並分別於93年11、12月間
    ，陸續將多田公司之資金借予股東，其中乙○○借款1852萬
    元、林李雅借款381 萬元、李錦益借款780 萬元、丙○○借
    款1182萬元、甲○○○借款280 萬元及不知情之王錦萬借款
    291 萬元（事後已歸還）等，使多田公司資產減少，致生損
    害於多田公司。
二、案經多田公司股東陳李淑珍委由黃鈴、王有民、洪主雯律
    師報請臺灣臺中地方法院檢察署檢察官偵查起訴。
    理  由
一、按除被告所犯為死刑、無期徒刑、最輕本刑為3 年以上有期
    徒刑之罪或高等法院管轄第一審案件者外，於前條第1 項程
    序進行中，被告先就被訴事實為有罪之陳述時，審判長得告
    知被告簡式審判程序之旨，並聽取當事人、代理人、辯護人
    及輔佐人之意見後，裁定進行簡式審判程序，刑事訴訟法第
    273 條之1 第1 項定有明文。被告乙○○、丙○○及甲○○○所犯係死刑、無期徒刑、最輕本刑為3 年以上有期徒刑以
    外之罪，其等於準備程序中就被訴事實為有罪之陳述，且經
    告知被告等人簡式審判程序之旨，並聽取公訴人及被告等人
    之意見後，本院合議庭認為適宜而裁定由受命法官獨任進行
    簡式審判程序，合先敘明。
二、上揭事實，業據被告乙○○、丙○○及甲○○○於本院審理
    時坦承不諱，並有多田公司董事會議事錄、簽到簿、多田公
    司信託財產明細表、李鎮坤返還多田公司之信託土地明細表
    、多田公司財產重測前及重測後地號對照表、80年7 月10日
    多田公司之終止土地信託協議書、檢查人報告、多田公司通
    知書影本、出售矽品公司土地收支明細表影本、多田公司股
    東名冊影本、多田公司董事及監察人資料影本各1 份在卷可
    稽，足認被告乙○○等3 人之自白與事實相符，堪以採信。
    綜上，本案事證明確，被告乙○○、丙○○及甲○○○犯行
    ，均堪認定。
三、按被告等行為後，刑法業於94年1 月7 日修正，於同年2 月
    2 日公布，並於95年7 月1 日施行。又按行為後法律有變更
    者，適用行為時之法律，但行為後之法律有利於行為人者，
    適用最有利於行為人之法律，修正後即現行刑法第2 條第1
    項定有明文。此條規定乃與刑法第1 條罪刑法定主義契合，
    而貫徹法律禁止溯及既往原則，係規範行為後法律變更所生
    新舊法律比較適用之準據法，是刑法第2 條本身雖經修正，
    但刑法第2 條既屬適用法律之準據法，本身尚無比較新舊法
    之問題，應一律適用裁判時之現行刑法第2 條規定，以決定
    適用之刑罰法律，合先敘明。以下即比較修正施行前後刑法
    暨相關法律之規定：
  (一)刑法第28條規定業經修正公布，修正前之規定為：「二人以
    上共同實施犯罪之行為者，皆為正犯」，修正後之規定為：
    「二人以上共同實行犯罪之行為者，皆為正犯」。本案被告
    不論依修正前、後刑法第28條規定，均成立共同正犯，且新
    法並無不利於被告之情形，自應適用裁判時之刑法第28條規
    定（最高法院96年度台上字第5274號判決參照）。
  (二)法定本刑中，關於得併科罰金刑最低額部分，依修正後刑法
    第33條第5 款規定為「罰金：新台幣一千元以上，以百元計
    算之」，較舊法所定罰金最低額為「銀元一元以上」為重，
    經比較新舊法之結果，自以修正前規定較有利於被告（最高
    法院96年度台上字第7342號判決參照）。
  (三)修正後刑法第41條第1 項修正提高為「以新臺幣一千元、二
    千元、三千元折算一日」，並刪除「因身體、教育、職業或
    家庭之關係，執行顯有困難者」之條件，第2 項增訂「前項
    規定於數罪併罰，其應執行之刑未逾6 月者，亦適用之」，
    而修正前刑法第41條第1 項規定「得以1 元以上3 元以下折
    算1 日（依廢止前罰金罰鍰提高標準條例第2 條規定，係就
    原定數額提高為100 倍折算1 日即銀元100 元以上300 元以
    下折算1 日）」，故關於易科罰金折算標準，以修正前之折
    算標準對被告較為有利，故應依刑法第2 條第1 項前段規定
    ，適用修正前刑法第41條第1 項前段、罰金罰鍰提高標準條
    例第2 條規定（現已廢止），定其易科罰金之折算標準。
  (四)依刑法施行法第1 條之1 之立法說明，謂該條文第2 項係「
    考量新修正之刑法施行後，不再適用『現行法規所定貨幣單
    位折算新台幣條例』，為使罰金數額趨於一致，避免衍生新
    舊法比較適用問題，以緩和實務適用法律之衝擊之前提下，
    規定第二項如上」等詞，顯見刑法施行法第1 條之1 第2 項
    增訂後，自無再就「現行法規所定貨幣單位折算新台幣條例
    」、「罰金罰鍰提高標準條例」比較新舊法適用之問題。是
    關於刑法第214 條之法定刑為罰金刑提高標準部分，自應適
    用裁判時之法律即刑法施行法第1 條之1 之規定（最高法院
    96年度台上字第5331、5438號判決意旨參照）。
  (五)綜合上開比較結果以舊法之規定有利於被告，就上開規定均
    應一體適用行為時之舊法（最高法院95年第8 次刑事庭會議
    參照）。
四、核被告乙○○、丙○○及甲○○○所為，均係犯刑法第342
    條第1 項之背信罪。被告乙○○、丙○○、甲○○○與林李
    雅、李錦益有犯意聯絡及行為分擔，均為共同正犯。爰審酌
    被告乙○○為多田公司董事長，丙○○為多田公司監察人，
    甲○○○為多田公司董事，竟以召開董事會決議借款之方式
    ，向多田公司各借用1852萬元、1182萬元、280 萬元，損害
    多田公司權益，及被告丙○○、甲○○○於行為時未滿80歲
    ，但因目前均已年滿80歲，仍不宜量處過重之刑，暨犯後均
    坦承犯行，態度良好等一切情狀，各量處如主文所示之刑，
    併宣示如易科罰金之折算標準。又被告乙○○、丙○○及甲○○○所犯本罪，係於96年4 月24日前，合於減刑條件，應
    依中華民國九十六年罪犯減刑條例第2 條第1 項第3 款、第
    7 條規定，各減為有期徒刑5 月、4 月、3 月，並依同法第
    9 條規定，諭知如易科罰金之折算標準。
據上論斷，應依刑事訴訟法第273 條之1 第1 項、第284 條之1
、第299 條第1 項前段，刑法第28條、第342 條第1 項、第2 條
第1 項前段，第41條第1 項前段（修正前），廢止前罰金罰鍰提
高標準條例第2 條，刑法施行法第1條 之1 ，中華民國九十六年
罪犯減刑條例第2 條第1 項第3 款、第7 條、第9 條，判決如主
文。
本案經檢察官陳永豐到庭執行職務
中    華    民    國    99    年    6     月    30    日
                  刑事第十二庭  法  官  柯志民
上正本證明與原本無異。
如不服本判決，應於收送達後10日內向本院提出上訴書狀（應敘
述具體理由並附繕本）。
上訴書狀如未敘述理由，應於上訴期間屆滿後20日內補提理由書
於本院。
                                書記官  賴亮蓉
中    華    民    國    99    年    6     月    30    日
附錄本案論罪科刑法條全文：
刑法第342條
為他人處理事務，意圖為自己或第三人不法之利益，或損害本人
之利益，而為違背其任務之行為，致生損害於本人之財產或其他
利益者，處五年以下有期徒刑、拘役或科或併科一千元以下罰金
。
前項之未遂犯罰之。

司法院資訊處製作；財團法人民間司法改革基金會備份。
